臺灣桃園地方法院民事裁定　　　　　 100年度消債更字第81號
聲　請　人
即　債務人　羅源斌
上列當事人聲請消費者債務清理事件，本院裁定如下：
    主    文
債務人羅源斌自中華民國一百年十一月十八日十八時起開始更生
程序。
命司法事務官進行本件更生程序。
    理    由
一、按債務人不能清償債務或有不能清償之虞者，得依本條例所
    定更生或清算程序，清理其債務；又債務人對於金融機構因
    消費借貸、自用住宅借款、信用卡或現金卡契約而負債務，
    在聲請更生或清算前，應提出債權人清冊，以書面向最大債
    權金融機構請求協商債務清償方案，並表明共同協商之意旨
    ；自債務人提出協商請求之翌日起逾30日不開始協商，或自
    開始協商之翌日起逾90日協商不成立，債務人得逕向法院聲
    請更生或清算，消費者債務清理條例第3 條、第151 條第1
    項、第153 條定有明文。易言之，債務人對於金融機構因消
    費借貸、自用住宅借款、信用卡或現金卡契約而負債務，有
    不能清償或有不能清償之虞者，於本條例施行後，曾與最大
    債權金融機構協商而不成立，自得依本條例之規定聲請更生
    或清算程序。再按法院開始更生程序之裁定，應載明其年、
    月、日、時，並即時發生效力。次按法院裁定開始更生或清
    算程序後，得命司法事務官，進行更生或清算程序，必要時
    ，得選任律師、會計師或其他適當之自然人或法人一人為監
    督人或管理人，消費者債務清理條例第45條第1 項、第16條
    第1 項亦分別定有明文。
二、本件聲請人即債務人主張：其負欠金融機構無擔保債務合計
    新臺幣（下同）1,828,575 元，包含台北富邦銀行206,367
    元、國泰世華銀行618,614 元、花旗（台灣）銀行81,164元
    匯豐商業銀行64,319元、遠東銀行533,111 元、中國信託銀
    行269,000 元，曾於民國100 年2 月間向最大債權銀行即國
    泰世華銀行股份有限公司（下稱國泰世華銀行）請求協商債
    務清償方案，其提出之180 期、利率3 ％、每期還款11,646
    元之協商條件，惟部分金融機構債權人台新銀行、萬泰銀行
    、安泰銀行已將其對聲請人共計658,000 元之債權，包含台
    新銀行209,000 元、萬泰銀行48,000元、安泰銀行401,000
    元，讓與台新資產管理股份有限公司（下稱台新公司）、萬
    榮行銷股份有限公司（下稱萬榮公司）、長鑫資產管理股份
    有限公司（下稱長鑫公司）等民間資產管理公司，無法納入
    前開協商還款條件，聲請人無法於負擔前開協商還款條件之
    餘同時清償其餘債務，導致協商不成立。又聲請人無擔保或
    無優先權之債務總額未逾1 千2 百萬元，復未經法院裁定開
    始清算程序或宣告破產，爰依法聲請更生等語。
三、經查，債務人所主張之上開事實，業據其提出全戶戶籍謄本
    、財團法人金融聯合徵信中心當事人綜合信用報告、前置協
    商不成立通知書，並有安泰銀行100 年7 月8 日民事陳報狀
    、安泰銀行100 年9 月22日函、萬榮公司100 年7 月13日民
    事消債事件陳報狀、台新銀行100 年9 月23日函、台新資產
    管理股份有限公司100 年7 月11日函在卷可憑（見本院卷第
    73頁、第77頁至第81頁、第144 頁、第147 頁至第148 頁）
    ，足堪認定。次查，聲請人名下財產有湖口鄉○○段340 地
    號土地所有權應有部分78/10,000 ，以及其上同段6 建號建
    物所有權應有部分156/10,000；復於本院100 年8 月3 日訊
    問期日自承其現以打零工並出租名下房地維生，平均每月工
    作收入約22,0 00 元、租金收入3,000 元，合計每月所得約
    為25,000元，而經債權人到庭所不爭執，亦有本院100 年8
    月3 日訊問筆錄、前置協商收入切結書，以及聲請人提出之
    98年度及99年度綜合所得稅各類所得資料清單、財政部臺灣
    省北區國稅局財產歸屬資料清單（見本院卷第19頁至第21頁
    、第95頁至第97 頁 、第122 頁）可證，亦足堪認信實。又
    查，聲請人陳報其每月生活必要支出為膳食支出3,000 元、
    交通支出1,500 元、醫療勞健保支出3,000 元、汽車牌照、
    燃料稅支出1,000 元、其他支出（含電話費、紅白帖、臨時
    性支出）1,500 元，合計10,000元，然觀諸其他支出部分尚
    含所謂紅白帖之支出，此項乃屬人情往來餽贈性質，對負欠
    上開債務而經濟狀況已然不佳之聲請人而言，顯難認屬生活
    必要負擔之支出，亦不宜任意轉嫁與債權人負擔，又甚難想
    像聲請人之親友每月均有生婚喪喜慶情事之可能，核其此部
    分支出應酌減500 元，始為合理。以此計算，聲請人每月生
    活必要支出合計9,500 元，尚低於行政院內政部所公告100
    年7 月份後台灣省最低生活費用為10,244元（以每年家庭收
    支調查，計算出平均每人每月消費支出之60％為最低生活費
    ），應堪可採。
四、基上所述，上開聲請人所有房地所有權應有部分比例甚微，
    尚無法以變賣一次性清償全部債務，又其每月所得收入亦僅
    為25,000元，扣除每月生活必要支出9,500 元後，僅餘15,5
    00元可供償債，此等償債能力，實已無法於未納入前置協商
    還款條件之其他民間資產管理公司債權人以強制執行方式扣
    薪三分之一後，再負擔最大債權銀行國泰世華銀行所提出每
    月清償180 期、利率3 ％、每期還款11,646元之協商條件；
    而縱聲請人最大債權銀行國泰世華銀行另於100 年9 月8 日
    訊問期日提出納入聲請人全部債務、180 期、0%利率、每期
    還款19,500元之個別一致性協商還款方案，亦非聲請人每月
    15,500元之還款能力所能負擔，實足得認本件聲請人確有不
    能清償債務之情事。此外，聲請人固於財團法人金融聯合徵
    信中心當事人綜合信用報告顯示列名為山晴企業有限公司股
    東、鼎橋電腦資訊社負責人（見本院卷第29頁），然如聲請
    人於100 年11月3 日以說明回復函表示山晴企業有限公司已
    於95年5 月24日起停業迄今，鼎橋電腦資訊社亦於90年6 月
    22日核准歇業，有其提出桃園縣政府95年4 月24日府商登字
    第0950509426號函、90年6 月22日府建登字第090370 830號
    函、財政部臺灣省北區國稅局楊梅稽徵所99年5 月18 日 北
    區國稅楊梅三字第099300 1069 號函、桃園縣稅捐稽徵處中
    壢分處90桃稅壢字第900740 05 號函（見本院卷第169 頁至
    第173 頁）為證，並經本院依職權調閱山晴企業有限公司資
    料查詢表、鼎橋電腦資訊社商業登記基本資料表、經濟部中
    部辦公室山晴企業有限公司案卷，堪認聲請人尚無消費者債
    務清理條例第2 條第1 項所指5 年內從事營業活動之情事。
    本件又查無聲請人有消費者債務清理條例第6 條第3 項、第
    8 條或第46條各款所定駁回更生聲請之事由存在，則聲請人
    聲請更生，應屬有據，並依首揭規定命司法事務官進行本件
    更生程序。
五、裁定如主文。
中    華    民    國    100    年   11    月    14    日
              民事第三庭    法      官  林靜梅
附記：
一、本件業已裁定開始更生程序，債權人不論有無執行名義，非
    依更生程序，不得行使其權利；債務人亦不得對除有優先權
    債權人以外之債權人再為任何清償行為。
二、關於更生方案之「認可」，本院必實際依聲請人之收入、資
    產狀況詳細評估，必認為公允始予認可，非依債權總額打折
    認定，請謹慎提出更生方案。
三、依消費者債務清理條例第61條、第65條之規定：若債務人提
    出之更生方案未經債權人會議同意可決、亦未經法院裁定認
    可者，應開始「清算程序」。屆時債務人所有之全部財產均
    將「拍賣變價」分配予債權人；且法院得依利害關係人之聲
    請或依職權限制債務人之生活；債務人公私法上之資格或權
    利將受限，不得從事擔任某些職務或某些特定業務之從業人
    員、不得經營某些特定營業或為某些特定交易行為、或會喪
    失某些特定資格；而若查明債務人有消費者債務清理條例第
    133條、第134條各款所規定之情事（例如經查明債務人有因
    浪費、賭博或其他投機行為，致財產顯然減少、負擔過重債
    務；或普通債權人之分配額低於債務人聲請前二年可處分所
    得扣除自己及依法應受其扶養者所必要生活費用之數額），
    本院將為「不免責」之裁定。
上為正本係照原本作成
不得抗告
中    華    民    國    100    年   11    月    14    日
                            書  記  官  王奐淳